【裁判字號】    91,重訴,2796
【裁判日期】    920421
【裁判案由】    土地所有權移轉登記
【裁判全文】
臺灣臺北地方法院民事判決  九十一年度重訴字第二七九六號
    原      告  乙○○
    訴訟代理人  陳明暉律師
                            送.
                            號.
    被      告  劉新泰（即祭祀公業劉利記管理人）  住台北市○○街八十巷五十
                              .
    被      告  劉新昌（即祭祀公業劉利記管理人）  住台北縣新店市○○路二一
                              .
    被      告  劉新強（即祭祀公業劉利記管理人）  住台北縣新店市○○路一一
                             .
    被      告  劉新川（即祭祀公業劉利記管理人）  住台北縣蘆洲市○○街三八
                              .
    右  四  人
    訴訟代理人  李金澤律師
右當事人間請求移轉土地所有權事件，本院判決如左：
    主      文
被告應將坐落台北縣新店市○○段八三地號、面積面積一九九五點０七平方公尺之土
地所有權移轉登記給原告。
訴訟費用由被告負擔。
    事      實
甲、原告方面：
一、聲明：如主文所示。
一、被告應將其坐落台北縣新店市○○段八三地號、面積面積一九九五點０七平方公
    尺之土地所有權移轉登記給原告。
二、陳述略稱：被告祭祀公業劉利記之管理人即主任委員劉新泰、副主任委員劉新昌
    、劉新強、劉新川，以其經祭祀公業派下員三分之二以上之授權及同意，於民國
    （下同）九十一年十一月十九日共同代理祭祀公業與原告簽訂土地買賣契約書，
    約定由該祭祀公業將其所有之台北縣新店市○○段八三地號土地，面積一九九五
    點０七平方公尺全部以新台幣（下同）一千六百七十萬元售予原告。依買賣契約
    第三條之約定，被告應於原告給付第一次款時交出移轉登記所需全部文件，於稅
    單核發後由原告給付第二次款，並於該產權移轉登記完成後再給付尾款。查原告
    已依約給付第一次及第二次買賣價款，被告卻未完全配合交出辦理產權移轉所需
    之全部證件及用印，致無從辦理產權移轉登記，履催未果，爰依契約及民法第三
    百四十八條第一項規定提起本件訴訟。
三、證據：提出台北縣新店市公所函及派下員會議紀錄、派下員名冊、授權處分同意
    書、土地買賣契約書及土地登記謄本、台北南海郵局存證信函第一八七二號存證
    信函各乙份，給付收據計支票（均影本）四張為證。
乙、被告方面：
一、聲明：原告之訴駁回。
二、陳述略以：原告未付清全部價款，又未提供相當保證，對被告不利，應以產權移
    轉跟給付尾款同時履行始合公平。
三、證據：未提出任何證據。
    理      由
一、原告主張被告祭祀公業劉利記之管理人兼代理人劉新泰、劉新昌、劉新強、劉新
    川四人，經公業派下員三分之二以上之授權及同意，於九十一年十一月十九日與
    原告簽訂土地買賣契約書，約定由該祭祀公業將其所有之台北縣新店市○○段八
    三地號土地（下稱系土地）全部以一千六百七十萬元出售原告，原告已依約給付
    第一次及第二次買賣價款，然被告卻未完全配合交出辦理產權移轉所需之全部證
    件及用印，致無從辦理產權移轉登記之事實，業據其提出與其所述相符之台北縣
    新店市公所函及派下員會議紀錄、派下員名冊、授權處分同意書、土地買賣契約
    書及土地登記謄本各乙份，給付收據計支票（均影本）四張為證，並為被告所不
    爭執，是原告前開之主張，應可信為真正。
二、被告雖辯以：原告未付清全部價款，又未提供相當保證，對被告不利，應以產權
    移轉跟給付尾款同時履行始合公平云云。惟按，因契約互負債務者，於他方當事
    人未為對待給付前，得拒絕自己之給付。但自己有先為給付之義務者，不在此限
    。民法第二百六十四條第一項定有明文。依兩造訴爭執之買賣契約第三條約定，
    被告應於原告給付第一次款同時交出移轉登記所需全部證件，俟免稅證明核發並
    查無欠稅後三日內由原告支付第二次款，於該產權移轉登記完成現金一次付清尾
    款（見本院卷第八十六頁），足見本件買賣契約業已明定原告應待產權移轉完成
    後，始有以現金一次付清尾款之義務，被告就產權移轉部分有先為給付之義務自
    明。被告既自陳：原告已依約給付第一次及第二次買賣價款，然被告卻未依約給
    付其應提出之全部印鑑證明（見本院卷第一百十一頁），揆諸前開買賣契約第三
    條之約定，被告主張產權移轉跟給付尾款應該同時履行云云，自屬無據。
三、從而，原告本於買賣契約之法律關係，請求被告辦理系爭土地所有權移轉登記，
    洵屬有據，應予准許。
四、結論：本件原告之訴為有理由，依民事訴訟法第七十八條，判決如主文。
中      華      民      國    九十二    年      四      月    二十一    日
                              民事第三庭法      官  林振芳
右為正本係照原本作成
如對本判決上訴，須於判決送達後廿日內向本院提出上訴狀
中      華      民      國    九十二    年      四      月    二十三    日
                                        法院書記官  葛映嵐


司法院資訊處製作；財團法人民間司法改革基金會備份。
